【裁判字號】    91,訴,805
【裁判日期】    920908
【裁判案由】    偽造文書等
【裁判全文】
臺灣桃園地方法院刑事判決                          九十一年度訴字第八五號
    公  訴  人  臺灣桃園地方法院檢察署檢察官
    被      告  甲○○
右列被告因偽造文書等案件，經檢察官提起公訴（九十一年度偵字第四九０六號、第
六五七０號、第九一五八號），本院判決如左‥
    主  文
甲○○連續行使偽造私文書，足以生損害於他人，累犯，處有期徒刑陸月，如易科罰
金以參佰元折算壹日。鑰匙壹支、偽刻之乙○○印章壹枚、貼於乙○○所有之桃園縣
立東興國民中學畢業證書上黏貼之「甲○○」照片壹張、中壢市戶政事務所補發之黏
貼「甲○○」照片之乙○○身分證壹枚、中壢市戶政事務所補領國民身分證申請書、
中壢郵局郵政存薄儲金儲戶申請變更帳戶事項申請書、郵局儲金薄掛失止付申請書、
郵局重新開戶申請書、安泰人壽保險單解約申請書、保險解約金收據上偽造之乙○○
印文或署名均沒收。
    事  實
一、甲○○前於民國（下同）九十年七月十六日因竊盜未遂罪，為本院判處有期徒刑
    三月，甫於九十年十一月八日易科罰金執行完畢，猶不知悔改，意圖不法所有其
    弟乙○○於中壢郵局之存款及保險解約金，即先於九十一年二月十八日上午，在
    桃園縣中壢市○○路一九二巷十六弄九號住處，竊得其弟乙○○所有之桃園縣立
    東興國民中學畢業證書，旋換貼己身照片變造該畢業證書，足以生損害於乙○○
    及東興國民中學對學籍管理之正確性，再於當日偽刻乙○○印章一枚，繼基於概
    括之犯意，持該印章、前揭畢業證書及己身照片至中壢市○○路二三０號之中壢
    市戶政事務所，向該所承辦人員謊稱乙○○之身分證遺失欲補辦身分證，而於補
    領國民身分證申請書內填寫「乙○○」之相關年籍資料，偽簽乙○○之署名一次
    、偽造乙○○印文一次，貼上自己照片，連同前揭畢業證書交予不知情之承辦人
    員，使之將該不實登載於職務上所掌之公文書，並據以核發黏貼「甲○○」照片
    之表彰乙○○年籍資料之身分證，足生損害於乙○○及戶政機關對身分管理之正
    確性。甲○○取得身分證後立即趕往中市○○路三十六號中壢市郵局，誆稱乙○
    ○郵局存摺遺失欲申請補發，而於郵政存薄儲金儲戶申請變更帳戶事項申請書、
    郵局儲金薄掛失止付申請書、郵局重新開戶申請書填具「乙○○」之相關年籍資
    、偽簽「乙○○」署名三次、偽蓋乙○○印章五次，交予不知情之承辦人員，使
    該承辦人員將此不實事項登載於職務上所掌之公文書，並交付重新補發之存摺，
    隨即冒用乙○○名義填寫提領新台幣二萬三千三百十五元之取款單，交付不知情
    之承辦人員以為行使，使經辦人員陷於錯誤將該不實事項登載於職務上所公文書
    後，因而交付同額現金。續於同年二月二十二日，持前開身分證冒乙○○之名，
    至台北市○○路一七六號八樓之安泰人壽保險股份有限公司辦理保險解約提領解
    約金，遂在保險單解約書及保險解約金收據內，偽簽「乙○○」署名共五次，使
    承辦人員陷於錯誤交付四萬六千六百三十四元之解約金，足以生損害於乙○○及
    安泰人壽保險股份有限公司。迄同年二月十九日，乙○○持提款卡領款遭拒，經
    向中壢郵局查詢、調閱補辦存摺相關資料，質問甲○○後，方知全情，並訴警究
    辦，隨後甲○○自知犯行曝光，乃向台灣桃園地方法院檢察署檢察官投案，並交
    出前開身分證。嗣後又承同一竊盜犯意，於九十一年五月二日七時許，在台北市
    ○○路一六四巷內，持自備錀匙，竊取丙○○所有車號ＲＡＰ〡四一八號輕型機
    車得逞，於同年五月十日十一時二十分許，騎經桃園縣桃園市○○街與保羅街口
    為警攔獲，並扣得竊車用之錀匙一支。
二、案經桃園縣警察局中壢分局、桃園分局報請台灣桃園地方法院檢察署檢察官偵查
    起訴。
    理  由
一、右揭事實，訊據被告甲○○坦承不諱，核與被害人乙○○、丙○○供述相符，並
    有變造之桃園縣立東興國民中學畢業證書、偽造之補領國民身分證申請書、使公
    務員登載不實之乙○○身分證、偽造之郵政存薄儲金儲戶申請變更帳戶事項申請
    書、郵局儲金薄掛失止付申請書、郵局重新開戶申請書、安泰人壽保險股份有限
    公司保險單解約書、收據、贓物領據、車輛竊盜及車牌失竊資料個別查詢報表〡
    查詢車輛認可資料等文件在卷可稽，事證明確，堪以認定。
二、核被告甲○○所為係犯刑法第二百十六條、第二百十條之行使偽造私文書罪、第
    二百十六條、第二百十二條之行使變造特種文書罪、第二百十六條、第二百十四
    條之行使使公務員登載不實文書罪、第三百二十第一項之普通竊盜罪。其偽刻印
    章、偽造印文、偽造署押為偽造私文書之部分行為不另論罪。其變造特種文書、
    偽造私文書後復加以行使，低度之變造、偽造行為，分別為行使變造特種文書、
    偽造私文書所吸收，均不另論罪。其先後多次行使偽造私文書，二次行使使公務
    員登載不實文書，二次竊盜犯行，各個相類犯行間，時間緊接，所犯構成要件相
    同，顯均基於概括犯意為之，均應依連續犯之規定各論以一罪。又其所犯上開四
    罪，相互間有方法結果之牽連關係，應從一重之行使偽造私文書處斷，並加重其
    刑。又被告前曾有如事實欄所述之前案執行紀錄，有台灣高等法院被告全國前案
    紀錄表可稽，五年內再犯本件有期徒刑以上之罪，為累犯，應遞加重其刑。爰審
    酌被告犯罪之動機、目的、手段及其品性、生活狀況、智識程度、犯罪所生之損
    害、犯罪後態度等一切情狀，量處如主文所示之刑，並諭知易科罰金之折算標準
    ，以資懲儆。偽刻之乙○○印章壹枚（未經證明已滅失）、中壢市戶政事務所補
    領國民身分證申請書、中壢郵局郵政存薄儲金儲戶申請變更帳戶事項申請書、郵
    局儲金薄掛失止付申請書、郵局重新開戶申請書、安泰人壽保險單解約申請書、
    解約金收據單上偽造之乙○○印文或署名係偽造之印章、印文、署名，應依刑法
    第二百十九條之規定沒收。貼於乙○○所有之桃園縣立東興國民中學畢業證書上
    甲○○照片、鑰匙壹支係被告所有供犯罪所用之物，中壢市戶政事務所補發之黏
    貼甲○○照片之乙○○身分證壹枚則係被告所有因犯罪所得之物，均依法宣告沒
    收。至補領國民身分證申請書上所貼之「甲○○」照片一張，因已屬中壢市戶政
    事務所有，自無庸諭知沒收。
三、公訴人另請求併辦被告於九十一年十二月三十日在桃園縣中壢市○○○街七十之
    四號竊取車號ＹＷＸ〡３２８號機車，在九十二年一月五日十二時十分許，至中
    壢市○○里○○○街與大仁二街口中學大學女生宿舍新建大樓竊取電線之犯行（
    九十二年度偵字第一二三四號）。惟該二起竊盜案件發生之時間一在九十一年十
    二月三十日，一在九十二年一月五日，均與起訴之竊盜犯行發生時間九十一年二
    月十八日，相隔均在十個月以上，顯無概括犯意可言，而非屬連續犯，故無裁判
    上一罪之關係，起訴效力自無從及之，本院當不得審理，宜退由檢察官另行處理
    。
據上論斷，應依刑事訴訟法第二百九十九條第一項前段、刑法第二百十六條、第二百
十條、第二百十二條、第二百十四條、第二百十九條、第三百二十條第一項、第五十
五條、第五十六條、第四十一條第一項、第四十七條、第三十八條第一項第二款，罰
金罰鍰提高標準條例第一條、第二條，判決如主文。
本案經檢察官鍾雅蘭到庭執行職務。
中      華      民      國      九十二      年     九     月    八      日
                                臺灣桃園地方法院刑事第一庭
                                    法  官   潘 政 宏
右正本證明與原本無異。
如不服本判決，應於判決送達後十日內向本院提出上訴狀( 應附繕本 )，上訴於
臺灣高等法院。
                                    書記官   王 月 香
中        華        民        國    九十二    年    九    月    十二    日
附錄論罪科刑法條
中華民國刑法第二百一十六條
行使第二百十條至第二百十五條之文書者，依偽造、變造文書或登載不實事項或使登
載不實事項之規定處斷。


司法院資訊處製作；財團法人民間司法改革基金會備份。
